臺灣臺北地方法院交通事件裁定　　　　 96年度交聲字第256號
原處分機關　臺北市交通事件裁決所
異　議　人
即受處分人　乙○○
上列異議人即受處分人因違反道路交通管理處罰條例案件，對於
臺北市交通事件裁決所中華民國九十六年一月十九日所為之裁決
處分（原處分案號：北市裁四字第裁二二—ＡＥＶ一七八六０九
號），聲明異議，本院裁定如下：
    主  文
異議駁回。
    理  由
一、按機器腳踏車，不在規定車道行駛者，處新臺幣（下同）六
    百元以上一千八百元以下罰鍰，並予記違規點數一點，道路
    交通管理處罰條例第四十五條第十三款、第六十三條第一項
    第一款定有明文。
二、本件異議人即受處分人乙○○於民國九十五年十月二十五日
    上午八時二十分許，騎乘車號BQP－059號重型機車，在臺北
    市○○○路○段、八德路口處，行駛於禁行機車之第一車道
    ，經臺北市政府警察局中正第一分局值勤員警攔停，並依道
    路交通管理處罰條例第四十五條第十三款規定製單舉發（單
    號：北市警交字第AEV178609 號，下稱舉發通知單），原處
    分機關即臺北市交通事件裁決所因認異議人違反道路交通管
    理處罰條例第四十五條第十三款之規定，而裁處罰鍰新台幣
    （下同）一千八百元，並依同條例第六十三條第一項記違規
    點數一點。
三、聲明異議意旨略以：其並未於上開時、地違規違警攔停，且
    該舉發通知單上收受通知聯者簽章欄僅簽「陳」字，與其筆
    跡不同，爰依法聲明異議。
四、經查：證人即取締本件交通違規事件之臺北市政府警察局中
    正一分局忠孝東路派出所值勤警員甲○○，於本院調查時就
    取締違規經過到庭結證稱：於九十五年十月二十五日八時二
    十分許，伊於臺北市○○○路○段、八德路口發現駕駛人違
    規騎乘於禁行機車道，伊即攔停駕駛人，並請駕駛人出示駕
    駛執照（下稱駕照）及行車執照（下稱行照），但駕駛人表
    示只有攜帶行照，未帶駕照，而自稱其為行照上該重型機車
    所有人本人，經伊核對行照，並核對廠牌及顏色都符合，才
    舉發並交付舉發通知單給駕駛人收受等語（本院卷第二十頁
    背面）。再查交通員警製單舉發違反道路交通管理處罰條例
    所列之違規事實，本質上為行政處分，係公務員基於職務上
    權力，依法就特定之具體事件所為具公法上效果之單方行政
    行為，其據以依法處分之事實認定亦為正確無誤，此與民事
    訴訟法第三百五十五條第二項規定：「文書依其程式及意旨
    得認作公文書者，推定其為真正」之情形相同，此乃為達到
    立法者賦予行政機關得當機處分以達其維護交通秩序、安全
    之行政目的，對於公務員之基本信賴與尊重，反之若謂公務
    員一切行政行為均需預留證據以證其實，則國家行政勢必窒
    礙難行，據此，刑事訴訟法就犯罪證據有關之規定中，與屬
    行政秩序罰之交通違規裁罰本質不合之部分，自不在準用之
    列。查甲○○與異議人並無怨隙，核無甘冒偽證重典及濫開
    罰單所必須面臨之刑事及行政責任，誣陷異議人之虞，本院
    既查無何證據足資證明甲○○有捏造事實違法取締之情事，
    則執勤員警上開舉發交通違規之證詞，自堪採信；且衡諸證
    人甲○○於本院調查時亦稱：（當日駕駛人）是否是在座之
    受處分人，我不確定，因為我記得駕駛人有戴安全帽，我認
    不出來（本院卷第二十頁背面）。證人如蓄意誣賴異議人，
    於本院調查時自可指認異議人為當日駕駛人，然證人仍據實
    表示因事隔久遠，且駕駛人有帶安全帽而無法確認是否為異
    議人本人，印象業已模糊，更可見證人甲○○所述，應均屬
    非虛。異議人雖另辯稱：如果是當場攔停，應該會簽全名等
    語。然而交通事件中要求駕駛人或行為人於舉發通知單上收
    受通知聯者簽章欄簽名、蓋章或捺印，僅係表示其被舉發之
    事實已經舉發單位通知，實務上受舉發人僅簽以姓氏、名字
    、偏名或代號者所在多有，該舉發通知單之收受通知聯者簽
    章欄上僅簽有「陳」字之事，並不足以指摘舉發單位之舉發
    過程有何疏漏或違常。而以當日駕駛人所簽署者僅一「陳」
    字，又係於在路邊臨時受攔停之非日常生活情境下所為，縱
    異議人願意提供筆跡以供鑑定，於鑑定科學上亦因樣本過小
    且非常態，而無從判別異議人之筆跡與當日駕駛人之筆跡是
    否相同。異議人並堅稱其行照從未遺失過，亦表示該機車未
    ，認為執行公權力之員警有無端舉發製單之行為。又依道路
    交通管理處罰條例第八十五條第一項：「本條例之處罰，受
    舉發違反道路交通管理事件之受處罰人，認為受舉發之違規
    行為應歸責他人者，應於舉發違反道路交通管理事件通知單
    應到案日期前，檢附相關證據及應歸責人相關證明文件，向
    處罰機關告知應歸責人，處罰機關應即另行通知應歸責人到
    案依法處理。逾期未依規定辦理者，仍依本條例各該違反條
    款規定處罰。」異議人否認其曾將該車出借他人，且未提供
    違規駕駛人之姓名、住址或其他足以追查之方向，是依前開
    規定，仍應處罰為車輛所有人之異議人。
五、綜上所述，堪認異議人之答辯顯難採信，從而原處分機關依
    道路交通管理處罰條例第四十五條第十三款規定，裁處受處
    分人罰鍰一千八百元，並依同條例第六十三條第一項記違規
    點數一點，核無違誤，本件異議為無理由，應予駁回。
據上論斷，應依道路交通案件處理辦法第十九條，裁定如主文。
中　　華　　民　　國　　96　　年　　6 　　月　　23　　日
                      交通法庭法  官  劉煌基
以上正本證明與原本無異。
如不服本裁定，應於裁定送達後5日內向本院提出抗告狀。
                              書記官  陳豪達
中　　華　　民　　國　　96　　年　　6 　　月　　23　　日
